【裁判字號】    94,訴,3350
【裁判日期】    950929
【裁判案由】    殺人未遂
【裁判全文】
臺灣高雄地方法院刑事判決              94年度訴字第3350號
公  訴  人  臺灣高雄地方法院檢察署檢察官
被      告  丁○○
輔  佐  人  戊○○○
即被告之母
指定辯護人  樓嘉君律師
上列被告因殺人未遂案件，經檢察官提起公訴（94年度偵字第
17448號），本院判決如下：
    主  文
丁○○犯傷害罪，處有期徒刑壹年，並應於刑之執行完畢或赦免
後，令入相當處所，施以監護貳年。
    事  實
一、丁○○患有宗教妄想、幻聽、被害感等精神分裂症症狀，對
    外界事務之認知與判斷能力已較常人明顯減弱，係精神耗弱
    之人。緣甲○○曾介入調解丁○○與他人之紛爭，2 人因此
    形同陌路。民國94年6 月29日晚上11時40分許，甲○○與乙○○在高雄縣岡山鎮○○路120 號「光潭商店」前之街道上
    談話，乙○○見丁○○蹲坐於對街遙望渠等，於是過街查看
    ，丁○○因受精神分裂症症狀影響，誤以為渠等2 人係在譏
    笑伊，又見乙○○走過來，乃起身自身旁之桌上取出類似西
    瓜刀之刀器乙把，正向握刀高舉，刀刃向上，乙○○見狀乃
    伸手握住丁○○之雙手企圖制止，詎料丁○○隨即掙脫，繞
    過乙○○，並基於傷害之犯意，持刀由上往下，朝上前查看
    之甲○○左頸部、手部各揮砍1 刀，並口出以：你給我嗆等
    語，甲○○遭砍後欲轉身逃跑，卻不慎於途中跌倒，丁○○
    由後追趕，又接續上開傷害犯意，持上開刀器朝甲○○背部
    揮砍1 刀，後因甲○○奮力爬起，跑至路上向路人求救，丁○○始停手。甲○○因而受有多處銳器割傷含臉部及頸部
    切割傷合併部分耳垂缺損及胸鎖乳突肌部分斷裂（創口共
    17CM ） 背部割傷，創口約30CM右腕兩處創口合併部份
    皮膚及軟組織缺損約4 ×7C M等傷害。
二、案經甲○○訴由高雄縣政府警察局岡山分局報告臺灣高雄地
    方法院檢察署檢察官偵查起訴。
    理  由
壹、證據能力部分：
一、按被告以外之人，於審判外之言詞或書面陳述，除法律有規
    定者外，不得作為證據；又被告以外之人（包括證人、鑑定
    人、告訴人、被害人及共同被告等）於檢察事務官、司法警
    察官或司法警察調查中所為之陳述，與審判中不符時，其先
    前之陳述具有較可信之特別情況，且為證明犯罪事實存否所
    必要者，得為證據，刑事訴訟法第159 條第1項 、第159 條
    之2 分別定有明文。是被告以外之人於司法警察（官）調查
    中所為之陳述，依刑事訴訟法第159 條第1 項規定，係屬傳
    聞證據，原則上無證據能力，惟如該陳述與審判中不符時，
    其先前之陳述具有較可信之特別情況，且為證明犯罪事實存
    否所必要者，依同法第159 條之2規 定（即刑事訴訟法第15
    9 條第1 項所指之「除法律有規定者外」），始例外認為有
    證據能力；如該陳述與審判中相符時，因該陳述並不符合刑
    事訴訟法第159 條之2 有關傳聞例外之規定，故不得作為認
    定本案犯罪事實有無之證據，此時，當以證人於審判中之陳
    述作為證據。另所謂「前後陳述不符」之要件，應就前後階
    段之陳述進行整體判斷，以決定其間是否具有實質性差異，
    惟無須針對全部陳述作比較，陳述之一部分有不符，亦屬之
    。又「證明犯罪事實之存否所必要」，即使用證據之必要性
    ，係指因無法再從同陳述者取得證言，而有利用原陳述之必
    要性，只要認為該陳述是屬於與犯罪事實存否相關之事實，
    並為證明該事實在實質上之必要性即可。而「具有可信之特
    別情況」，係指依陳述時之外部客觀情況而言，足以令人相
    信該陳述是虛偽之危險性不高，必須綜合該陳述是否未受到
    外力影響；陳述人之觀察、記憶、表達是否正確及有無偽證
    之各項因素，而為判斷。經查：證人即告訴人甲○○及證人
    乙○○警詢之陳述與審判中相符，依前開說明，應以其審判
    中所述作為證據，其警詢所述應無證據能力。
二、按被告以外之人於偵查中向檢察官所為陳述，除顯有不可信
    之情況者外，得為證據，刑事訴訟法第159 條之1 第2項 定
    有明文。偵查中對被告以外之人所為之偵查筆錄，或被告以
    外之人向檢察官所提之書面陳述，性質上均屬傳聞證據。惟
    現階段刑事訴訟法規定檢察官代表國家偵查犯罪、實施公訴
    ，依法其有訊問被告、證人及鑑定人之權，證人、鑑定人且
    須具結，而實務運作時，檢察官偵查中向被告以外之人所取
    得之陳述，原則上均能遵守法律規定，不致違法取供，其可
    信度極高。職是，被告以外之人前於偵查中已具結而為證述
    ，除反對該項供述得具有證據能力之一方，已釋明「顯有不
    可信之情況」之理由外，不宜即遽指該證人於偵查中之陳述
    不具證據能力。證人乙○○於偵查中以證人身分具結後之陳
    述，被告及辯護人均未曾提及檢察官在偵查時有不法取供之
    情形，且未釋明上開供述有顯不可信之情況，依前述說明，
    其於偵查中之證言自具有證據能力。
三、按證人、鑑定人依法應具結而未具結者，其證言或鑑定意見
    ，不得作為證據，刑事訴訟法第158 條之3 定有明文。告訴
    人僅係發動告訴權之地位，其陳述關於犯罪事實內容部分，
    即屬基於證人地位而為，依前開法律規定，自應依法具結，
    其證言始得採為證據。經查：偵查中檢察官以告訴人身分傳
    訊甲○○，其陳述親身經歷之被害過程，本質上屬於證人，
    自應依法具結，檢察官未命甲○○於供前、供後具結，其偵
    查中所為之陳述不得作為證據。
貳、實體部分：
一、訊據被告丁○○固坦承甲○○所受之傷害為伊所造成乙節不
    諱，惟否認有何殺人未遂及傷害犯行，辯稱：案發當日，甲○○與乙○○在「光潭商店」門口出言挑釁，並聯手毆打伊
    ，伊心生畏懼，於是順手拿起刮刀抵擋，在過程中不甚劃傷
    甲○○云云，辯護人另以：被告患有精神分裂症，行為時已
    陷於精神耗弱等語為被告辯護，惟查：
１、94年6 月29日晚上11時40分許，甲○○與乙○○2 人在高雄
    縣岡山鎮○○路120 號「光潭商店」前街道談話，乙○○因
    見被告蹲坐於對街遙望渠等，於是過街查看，被告見乙○○
    走過來，乃起身自身旁之桌上取出類似西瓜刀之凶器乙把，
    正向握刀高舉，刀刃向上，乙○○見狀乃伸手握住丁○○之
    雙手企圖制止，被告隨即掙脫，繞過乙○○，持刀由上往下
    ，朝上前查看之甲○○左頸部、手部各揮砍1 刀，並口出以
    ：你給我嗆等語，甲○○遭砍後欲轉身逃跑，卻不慎於途中
    跌倒，丁○○由後追趕，持上開刀器朝甲○○背部揮砍1刀
    ，甲○○因而受有多處銳器割傷含臉部及頸部切割傷合併
    部分耳垂缺損及胸鎖乳突肌部分斷裂（創口共17CM）背部
    割傷，創口約30CM右腕兩處創口合併部份皮膚及軟組織缺
    損約4 ×7C M等傷害之事實，業據證人乙○○於本院審理時
    證述明確（見本院卷第168 至172 頁），核與證人即告訴人
    甲○○於本院審理時證述：被告突然衝出來，在光潭商店與
    被告住處間之馬路上，持刀朝伊脖子、手等部位揮砍，伊跌
    倒後，被告又從被告砍1 刀，共遭被告砍3 刀等語（見本院
    卷第118 、119 頁）大致相符。甲○○受有前述傷害，並有
    財團法人義大醫院95年3 月9 日函附之病例影本1 份診斷證
    明書1 紙、照片3 張在卷可憑。
２、被告提出之高雄縣立岡山醫院診斷證明書固記載被告受有胸
    部、背部挫傷、右手第5 指裂傷（2 公分）於94年6 月30
    日前往高雄縣立岡山醫院就診等語（見偵卷第17頁）。證人
    己○○並於本院審理時證稱：伊看到被告與甲○○、乙○○
    在神壇（即被告住處）前之走廊打成一團等語（見本院卷第
    123 、124 頁）。然證人甲○○於本院審理時證稱：案發當
    日伊並未出言挑釁，被告係突然衝出來等語（見本院卷第11
    9 頁），證人乙○○亦證稱：伊不知被告為何突然持刀朝甲○○揮砍，案發前當伊見被告於光潭商店之對街蹲坐，於是
    過街查看，被告突然取出刀器，伊尚有握住被告雙手企圖阻
    止，被告掙脫後，即朝甲○○揮砍等語（見本院卷第168 頁
    至170 頁）。證人己○○所述案發地點已與其他證人證述內
    容有異，又其證稱3 人扭打亦與被告辯稱係遭圍毆不符。衡
    情，倘被告取出刀器前之情況係被告、甲○○及乙○○扭打
    ，過程中渠等3 人應或多或少受有程度不等之挫傷，然觀之
    告訴人甲○○之傷勢，並無類似被告所受之挫傷，反均為銳
    器造成之切割傷，證人乙○○更是毫髮無傷。再者，如果案
    發當時是3 人扭打，被告豈有持刀繞過乙○○僅朝告訴人揮
    砍之理，且若告訴人與乙○○合力圍毆被告，被告豈可能僅
    受有如此零星且輕微之傷害；參以，告訴人於逃離過程中背
    部又被砍1 刀之事實，業據證人甲○○、乙○○於本院審理
    時證述明確。被告若係基於防衛之意思，則在告訴人已背對
    伊不可能採取攻擊之情況下，其又何須再朝告訴人背部揮砍
    。前開診斷證明書所載之被告傷勢，是否為案發當時遭告訴
    人及乙○○毆打所致，尚非無疑。證人己○○所證述內容，
    亦有與常情相悖之處，要難遽採為有利被告之證據。被告以
    出於防衛意思不慎傷害告訴人等語置辯，委無足採。
３、被告雖爭執案發當天因家中正在施工，係順手拿起桌下之油
    漆刮刀，並非西瓜刀。然被告當時手持類似西瓜刀之刀器乙
    節，業據證人乙○○於本院審理時證述綦詳。證人乙○○並
    證稱：被告拿出刀器時，伊曾將伊雙手握住等語（見本院卷
    第169 頁）。證人乙○○當時與被告面對面，被告持刀亦在
    其目光範圍內，且被告係站立朝倒地之告訴人揮砍，握柄距
    離刀刃較短之油漆刮刀在此種施力不易的情況下，應不至於
    造成長達30公分之割傷，證人乙○○之證詞應堪採信。辯護
    人雖以被害人的頸部傷口長度及傷口表面情況，均與遭油漆
    刮刀割傷之情況較相符。告訴人雖係遭被告突然攻擊，然其
    並無被固定無法移動，依人類之本能反應，對於突如其來之
    攻擊，縱未能有效抵抗，亦尚能稍事閃躲，告訴人在遭類似
    西瓜刀揮砍之際瞬間閃躲，所受傷勢亦不無可能如診斷書所
    載之情形。被告所辯要屬無據，委無足採。被告案發當天用
    以揮砍告訴人之工具，應是類似西瓜刀之刀器無誤。
４、被告持類似西瓜刀之刀器揮砍告訴人頸部、手部及背部等處
    ，造成告訴人受有臉部及頸部切割傷合併部分耳垂缺損及
    胸鎖乳突肌部分斷裂（創口共17CM）背部割傷，創口約30
    CM右腕兩處創口合併部份皮胱及軟組織缺損約4 ×7C M
    等傷害。按照其下手之方法及部位，固然可能致生相當危害
    。但被告究係基於殺人或重傷害抑或普通傷害犯意下手，仍
    應綜合全部卷證，始能判斷。經查：證人甲○○於本院審理
    時證稱：距離本案發生1 年前，曾幫被告與他人調解，之後
    伊與被告在路上遇到都不會打招呼等語（見本院卷122 頁）
    ，是知，被告與告訴人間縱互有不滿而形同陌路，然距離本
    案發生已有1 年，且當時告訴人僅係幫人調解，並非伊與被
    告間發生之糾紛，被告尚不致僅因告訴人調解不公，隨即萌
    生殺人動機。又被告雖曾在告訴人跌倒後朝告訴人背部揮砍
    1 刀，然在告訴人從地上爬起，負傷逃離現場之際，被告並
    未遭人阻擋，倘伊有殺人之故意，豈有不趁告訴人傷重繼續
    持刀揮砍即告罷手之理，又案發後告訴人雖曾接受其他醫療
    院所之急救，然距離案發僅約2 小時後轉往財團法人義大醫
    院時，生命跡象穩定，有該院95年3 月9 日義醫字第095002
    39號函及函附之病歷影本在卷可稽（見本院卷第81頁），足
    見告訴人遭被告持刀砍傷後，並無生命危險，根據通常合理
    之判斷，被告當無殺害告訴人之意思。故公訴意旨僅以被告
    持刀揮砍告訴人左頸部，又在告訴人跌倒後從背後持刀砍傷
    告訴人，認被告具有殺人犯意，應屬誤會。
(三)、縱上所述，被告係基於傷害之犯意，持刀揮砍告訴人，造成
    普通傷害之結果，被告前揭辯詞，顯屬推諉卸責之詞，不能
    採信，本件事證明確，被告犯行足堪認定，應予依法論科。
二、查被告行為後，如附表所示之相關法律均業經變更，並俱於
    95年7 月1 日施行，玆經整體比較結果，裁判時法並未較為
    有利，從而依刑法第2 條第1 項規定，自應適用各該行為時
    法，亦即修正前之刑法至明。
三、核被告所為，係犯刑法第277 條第1 項之傷害罪。公訴人雖
    以殺人未遂罪名對被告提起公訴，惟被告並無殺人故意，已
    如前述，起訴法條容有未合，但起訴之基本事實相同，應由
    本院變更起訴法條。被告先後揮砍告訴人3 刀，係於密切接
    近之時間及同地實施，侵害同一之法益，各行為應不具獨立
    性，且係出於同一傷害之目的，依一般社會觀念，應視為數
    個舉動之接續施行，合為包括之一行為予以評價，屬接續犯
    。又按，刑法上之心神喪失與精神耗弱，應依行為時精神障
    礙程度之強弱而定，如行為時之精神，對外界事務全然缺乏
    知覺理會及判斷作用而無自由決定意思之能力者，為心神喪
    失；如此項能力，並非完全喪失，僅較普通人之平均程度顯
    然減退者，則為精神耗弱，此有最高法院26年渝上字第237
    號判例可資參照。本件被告於案發後，經樂安醫院診斷患有
    疑似妄想刑精神分裂症，有樂安醫院診斷證明書在卷可憑，
    又經行政院國軍退除役官兵輔導委員會高雄榮民總醫院（下
    稱榮民總醫院）對其施以精神狀態鑑定，發現其若牽涉妄想
    內容的部分，判斷力及現實感受到扭曲，足認被告於本案行
    為時之精神狀態，已因精神分裂症，導致其對外界事務之知
    覺理會、判斷作用及自由決定意思之能力有所減損。榮民總
    醫院綜合被告個人生活史及精神病史、精神狀態及身體檢查
    、心理衡鑑結果，亦認為：被告長期有精神分裂之症狀表現
    ，有宗教妄想、幻聽、被害感等症狀，自我狀態不穩定，目
    前之一般智力功能屬邊緣性到中下智力程度，想法固著，對
    事情的判斷方式簡單，有時邏輯性不佳。且其生活環境及文
    化與其症狀相連結、合理化或擴大。被告否認有幻聽的聲音
    命令他去攻擊被害人，也沒有感覺被外力操控去做出動作，
    而是出於害怕、主動防衛。因而被告案發當晚之精神應未達
    「心神喪失」之程度。但考量被告長期以來、案發當晚確實
    都有幻聽、被害妄想等精神分裂症狀，在精神症狀干擾以及
    與被害人的現實衝突結合之下，被告對於案發當晚之情境判
    斷及所作之反應，應有受到一定程度之影響，已到達「精神
    耗弱」之程度等語，有該院95年2 月10日高總精字第
    0950001512號函附之精神狀況鑑定書1 份附卷可稽，揆諸前
    開判例意旨，核與精神耗弱之情形相符，應依刑法第19條第
    2 項之規定，減輕其刑。此外，據前往案發地點處理本案之
    警員傅明德於本院審理時證稱：伊係經受理報案之警員通知
    後始到達案發現場，到場之前，不知何人受傷，當時被告在
    場，有供述他與人發生爭執，也自承造成對方受傷等語（見
    本院卷第174 頁）。足見，被告持刀砍傷告訴人後，在有偵
    查權限之公務員發覺其傷害犯行前，即向據報到場處理之司
    法警察坦承傷害犯行。被告雖未積極表示接受裁判之意，然
    犯人在犯罪未發覺之前，向該管公務員告知其犯罪，而不逃
    避接受裁判，即與刑法第62條規定自首之條件相符，不以言
    明「自首」並「願受裁判」為必要，最高法院63年度台上字
    第1101號判例可資參照。傷害罪係屬告訴乃論案件，警員到
    場處理時，告訴人已不在現場，在告訴人尚未提出告訴，被
    告之傷害犯行，本不符合訴追要件，尚難僅因此即謂被告無
    接受裁判之意思，本件被告應符合自首要件，應依修正前刑
    法第62條之規定，遞減輕其刑。爰審酌被告雖無犯罪前科，
    有臺灣高等法院被告前案紀錄表在卷可稽，然其持刀傷害告
    訴人，造成告訴人受有前述傷害，且傷勢非微，其所為危害
    情節不輕，尤其迄今仍未坦承犯行，難見悔意，亦未與告訴
    人達成和解等一切情狀，量處如主文所示之刑，以資懲儆。
四、本院審酌被告係在精神耗弱狀態下為犯本件傷害犯行，又參
    諸前揭精神狀況鑑定書認為：被告因為精神疾病症狀部分影
    響其現實感與判斷力，常因而與環境中人物有衝突。致有攻
    擊他人與被他人攻擊的危險性，而被告病識感差，不願接受
    治療，為避免日後再發生類似事件，建議強制被告持續精神
    科就醫，有上開件鑑定書可憑。依其之病狀足認有再犯之虞
    ，為預防其未來因上開病情之影響而出現類似之危險行為，
    宜接受持續規則之精神評估與治療，爰依修正前刑法第87條
    第2 項、第3 項之規定，於刑之執行完畢後，令入相當處所
    施以監護2 年。
據上論斷，應依刑事訴訟法第299 條第1 項前段、第300 條，刑
法第2 條第1 項前段、刑法第277 條第1 項、刑法第19條第2 項
、修正前刑法第62條、第87條第2 項、第3 項，修正前罰金罰鍰
提高標準條例第1 條前段，判決如主文。
本案經檢察官丙○○到庭執行職務。
中    華    民    國    95    年    9     月    29    日
                  刑事第一庭    審判長法  官  陳明富
                                      法  官  方百正
                                      法  官  陳宛榆
以上正本證明與原本無異。
如不服本判決，應於判決送達後10日內，向本院提出上訴狀。
中    華    民    國    95    年    9     月    29    日
                                      書記官  劉企萍
附錄本判決論罪之法條
中華民國刑法第277條
傷害人之身體或健康者，處3 年以下有期徒刑、拘役或1 千元以
下罰金。犯前項之罪因而致人於死者，處無期徒刑或7 年以上有
期徒刑；致重傷者，處3 年以上10年以下有期徒刑。
附表
附表：刑法修正施行後新舊法之比較適用
說明：一、【新法】：九十四年一月七日修正，同年二月二日
           公布，九十五年七月一日施行之刑法。
          【舊法】：九十四年一月七日修正，同年二月二日
           公布，九十五年七月一日施行前之刑法。
      二、【最高法院決議】：最高法院九十五年五月二十三
           日第八次刑事庭會議決議。
      三、【高院座談會決議】：臺灣高等法院暨所屬法院九
           因應新修正刑法施行座談會研討結果。
┌──┬──┬────────────────┬──┬────────────────────┐
│編號│條號│新法                            │比較│理由                                    │
│    │    ├────────────────┤    │                                        │
│    │    │舊法                            │結果│                                        │
├──┼──┼────────────────┼──┼────────────────────┤
│1   │19I│新條文行為時因精神障礙或其他心智│    │舊法「心神喪失」與「精神耗弱」之語意極不│
│    │II  │缺陷，致不能辨識其行為違法或欠缺│    │明確，其判斷標準更難有共識。實務上，欲判│
│    │    │依其辨識而行為之能力者，不罰。  │    │斷行為人於行為時之精神狀態，常須藉助醫學│
│    │    │行為時因前項原因，致其辨識行為違│    │專家之鑑定意見，惟心神喪失與精神耗弱概念│
│    │    │法或依其辨識而行為之能力，顯著減│    │，並非醫學上之用語，醫學專家鑑定之結果，│
│    │    │低者，得減輕其刑。              │    │實務上往往不知如何採用，造成不同法官間認│
│    │    │                                │    │定不一致之情形；且為使責任能力之概念，其│
│    │    │                                │    │具體標準予以明文，將現行第一項、第二項予│
│    │    │                                │    │以修正，故行為人之責任能力，依新舊法規定│
│    │    ├────────────────┼──┤，均合於第一項不罰，或第二項減輕其刑者，│
│    │    │舊條文心神喪失人之行為，不罰。  │    │其成立要件及刑罰效果並無變更，自無庸為新│
│    │    │精神耗弱人之行為，得減輕其刑。  │    │舊法比較，應分別適用現行刑法第十九條第一│
│    │    │                                │    │項或第二項。                            │
├──┼──┼────────────────┼──┼────────────────────┤
│2   │33  │新條文主刑之種類如下：          │    │舊法第三十三條第五款規定，罰金：一元以上│
│    │    │一、死刑                        │    │，修正後則提高為，罰金：新臺幣一千元以上│
│    │    │二、無期徒刑                    │    │，以百元計算之。                        │
│    │    │三、有期徒刑：二月以上，十五年以│    │罰金之定義既已修正，法定刑為罰金者，其法│
│    │    │    上。但遇有加減時，得減至二月│    │定最低度罰金亦提高為新臺幣一千元，致刑度│
│    │    │    未滿，或加至二十年。        │    │有加重之情形，不論宣告罰金與否，應依新法│
│    │    │四、拘役：一日以上，六十日未滿。│    │第二條第一項前段之規定，適用行為時法。（│
│    │    │    但遇有加重時，得加至一百二十│    │最高法院決議第三點(一)參照）。            │
│    │    │    日。                        │    │                                        │
│    │    │五、罰金：新臺幣一千元以上，以百│    │                                        │
│    │    │    元計算之。                  │    │                                        │
│    │    │                                │    │                                        │
│    │    ├────────────────┼──┤                                        │
│    │    │舊條文主刑之種類如下：          │ˇ  │                                        │
│    │    │一、死刑                        │    │                                        │
│    │    │二、無期徒刑                    │    │                                        │
│    │    │三、有期徒刑：二月以上，十五年以│    │                                        │
│    │    │    上。但遇有加減時，得減至二月│    │                                        │
│    │    │    未滿，或加至二十年。        │    │                                        │
│    │    │四、拘役：一日以上，二個月未滿。│    │                                        │
│    │    │    但遇有加重時，得加至四個月。│    │                                        │
│    │    │五 罰金：一元以上。             │    │                                        │
├──┼──┼────────────────┼──┼────────────────────┤
│3   │62  │新條文對於未發覺之罪自首而受裁判│    │(一)應為比較，舊法有利：第六十二條將原規定│
│    │    │者，得減輕其刑。但有特別規定者，│    │  之必減修為得減，雖性質上屬刑罰裁量之事│
│    │    │依其規定。                      │    │  項，惟既影響行為人之刑罰法律效果，應屬│
│    │    │                                │    │  法律變更之範疇，而有第二條第一項之適用│
│    │    │                                │    │  ，經比較新舊法，以舊法規定「必減」對行│
│    │    ├────────────────┼──┤  為人較為有利，應適用舊法（高院座談會決│
│    │    │舊條文對於未發覺之罪自首而受裁判│ˇ  │  議第二之十則）。                      │
│    │    │者，減輕其刑。                  │    │(二)「自首」之性質無關可罰性之判斷或法律效│
│    │    │但有特別規定者，依其規定。      │    │  果之形成，故其變更應非以行為時為基準，│
│    │    │                                │    │  而應依「自首時」作為判斷之基準。即若於│
│    │    │                                │    │  新法生效前自首，不論裁判時新法是否生效│
│    │    │                                │    │  ，均應適用舊法必減之規定；如係在新法生│
│    │    │                                │    │  效後自首，則不論行為時為何時，均應適用│
│    │    │                                │    │  新法之規定僅得減輕其刑（最高法院決議）│
│    │    │                                │    │  。                                    │
├──┼──┼────────────────┼──┼────────────────────┤
│4   │87  │新條文因第十九條第一項之原因而不│    │(一)拘束人身自由保安處分之事由，發生在新法│
│    │    │罰者，其情狀足認有再犯或有危害公│    │  施行前者，新法施行後，其許可執行，應依│
│    │    │共安全之虞時，令入相當處所，施以│    │  新法第二條第一項之規定，適用最有利於行│
│    │    │監護。                          │    │  為人之法律（最高法院決議第八點(三)）。  │
│    │    │有第十九條第二項及第二十條之原因│    │(二)若無再犯或有危害公共安全之虞，依新法不│
│    │    │，其情狀足認有再犯或有危害公共安│    │  得宣告監護處分，但依舊法仍得宣告監護處│
│    │    │全之虞時，於刑之執行完畢或赦免後│    │  分，新法有利於行為人，應適用新法。    │
│    │    │，令入相當處所，施以監護。但必要│    │(三)若有再犯或有危害公共安全之虞，依新法「│
│    │    │時，得於刑之執行前為之。        │    │  應」宣告「五年」以下期間之監護處分，惟│
│    │    │前二項之期間為五年以下。但執行中│    │  依舊法係「得」宣告「三年」以下之監護處│
│    │    │認無繼續執行之必要者，法院得免其│    │  分，應適用有利於行為人之舊法。        │
│    │    │處分之執行。                    │    │                                        │
│    │    ├────────────────┼──┤                                        │
│    │    │舊條文因心神喪失而不罰者，得令入│ ˇ │                                        │
│    │    │相當處所，施以監護。            │    │                                        │
│    │    │因精神耗弱或瘖啞而減輕其刑者，得│    │                                        │
│    │    │於刑之執行完畢或赦免後，令入相當│    │                                        │
│    │    │處所，施以監護。                │    │                                        │
│    │    │前二項處分期間為三年以下。      │    │                                        │
└──┴──┴────────────────┴──┴────────────────────┘


司法院資訊處製作；財團法人民間司法改革基金會備份。
